【裁判字號】    89,台上,3001
【裁判日期】    890525
【裁判案由】    過失致人於死
【裁判全文】
最高法院刑事判決                              八十九年度台上字第三○○一號
    上訴人  台灣高等法院台中分院檢察署檢察官
    被  告  甲○○
右上訴人因被告過失致人於死案件，不服台灣高等法院台中分院中華民國八十七年三
月三日第二審判決（八十六年度交上訴字第二一四三號，起訴案號：台灣彰化地方法
院檢察署八十六年度偵字第二二七一號），提起上訴，本院判決如左：
    主  文
原判決撤銷，發回台灣高等法院台中分院。
    理  由
本件原判決以公訴意旨略以：被告甲○○係昆泰交通有限公司之司機，為從事駕駛業
務之人，於民國八十五年七月三十日十八時許，駕駛車牌號碼ＨＳ－Ｃ八七號營業大
貨車，由南向北行經彰化縣芳苑鄉○○村○○○○○路烏溪橋前，其應注意並能注意
不得在顯有妨害他車通行之處所停車及其車道內行車，以保行車安全，竟罔顧他人之
行車，疏於注意而將該營業大貨車跨停於該向外側快車道與慢車道間，適許助誠（所
涉過失致死罪嫌另案審理）駕駛車牌號碼ＲＮ－一八五二號（起訴書誤載為ＴＮ－一
八五二號）自用小客車，行經該處，因疏未注意撞及趨避被告駕駛營業大貨車不當停
於快車道之危險路障而由許明德騎乘並搭載許惠茹之機車，致許明德送醫不治死亡及
許惠茹受有半身癱瘓之重傷害。因認被告涉犯刑法第二百七十六條第二項過失致人於
死及同法第二百八十四條第二項後段之業務過失致重傷罪嫌云云。但經審理結果，認
為不能證明被告犯罪，因而維持第一審諭知被告無罪之判決，駁回檢察官在第二審之
上訴，固非無見。
惟查：(一)、證據雖已調查，而其內容尚未完全明瞭者，即與未經調查無異，如遽行判
決，仍屬應於審判期日調查之證據未予調查。本件被害人許明德駕駛機車行經上開路
段，如係因受被告不當停車佔用其遵行道路所形成路障之影響，致不得不駛入快車道
以避開被告之大貨車，而於採取避讓措施時，遭許助誠所駕駛之自用小客車追撞，則
被告於本件事故前將其營業大貨車跨停快、慢車道間而形成行車路障之行為，與被害
人許明德、許惠茹父女之被撞致死傷結果間，是否全無相當因果關係，即非無研求餘
地。且許助誠在原審經訊以：「當時情形﹖」時，係供稱：「當時我南下，許明德直
行中有偏向內側要左轉的跡象，已經閃開大貨車在直行中」，再訊以：「為何直行，
仍被你撞及﹖」時，供稱：「當時我看他偏出來，等我撞到他，他已抓直方向，我當
時是為閃開他才往右手邊方向，因左手邊是安全島，我是在外側車道撞到他」（見原
審卷第二十頁反面），如果無誤，則許明德在肇事路段駛入外側快車道後，於行將接
近被告跨停在快、慢車道間之大貨車之際，復偏向左側，參之卷附道路交通事故調查
報告表(二)事故現場圖及第一審勘驗肇事現場之略圖以觀（見八十五年度相字第六四二
號卷第十頁反面、一審卷第四三頁），肇事路段內側快車道與對向車道間係安全島，
許明德偏左行駛自不可能是準備左轉，則是否為避免被告駕駛大貨車停車不當所形成
路障之行車危險，故不得不採取較大間隔之空間避讓，自應調查審認，乃原審未詳予
究明，即遽將許助誠上開供述，作為不能證明許明德有採取閃避被告所駕駛營業大貨
車情形之判斷依據（見原判決第五頁第七至第十行），自有應於審判期日調查之證據
而未予調查之違法。(二)、原判決理由中論述：「現場圖所繪示許明德所騎之機車倒於
被告所駕駛大貨車左前方之該向內側快車道內近分道線處，而撞擊點則在許助誠小客
車左後方之該向外側車道內觀之；被害人許明德所騎及搭載女兒許惠茹之機車係於北
向外側車道內行駛時，因許助誠駕駛ＲＮ－一八五二號小客車未注意車前狀況抑且超
速行駛，始未及煞車並將上開機車衝撞八十餘公尺，因而導致被害人許明德死亡及許
惠茹受重傷」（見原判決第四頁第九至第十四行），卻又論以：「況由許助誠於本院
坦承當時撞上機車時，其小客車係跨越內側、外側二車道，許明德之機車是在內側車
道直行中被撞以觀」（見原判決第五頁第七至第九行），則其就許明德被撞地點究為
外側或內側快車道之論述，先後不一，自有理由矛盾之違誤。檢察官上訴意旨執以指
摘原判決不當，為有理由，應認有撤銷發回更審之原因。另檢察官函送本院併辦部分
（台灣彰化地方法院檢察署八十七年度偵字第二○五八號、八十六年度偵字第九三二
三號）是否為起訴效力所及，併予審酌。
據上論結，應依刑事訴訟法第三百九十七條、第四百零一條，判決如主文。
中      華      民      國    八十九    年      五      月    二十五    日
                              最高法院刑事第十二庭
                                  審判長法官  陳  炳  煌
                                        法官  陳  世  雄
                                        法官  徐  文  亮
                                        法官  吳  信  銘
                                        法官  張  春  福
      右正本證明與原本無異
                                              書  記  官
中      華      民      國    八十九    年      六      月     二       日


司法院資訊處製作；財團法人民間司法改革基金會備份。
